---
title: "Programación básica R studio"
subtitle: "Sesión 02 - Manipulación de datos"
author: 
  - name: Issac Rodas Caseres
    email: issacrodasdc@unimagdalena.edu.co
    affiliations:
      - name: Universidad del Magdalena, Santa Marta
date: "09/06/2025"
lang: es
toc: true
toc-depth: 3
toc-location: left
toc-title: ""
fontsize: 13pt
number-sections: false
format:
  html:
    theme:
      light: flatly
      dark: darkly
self-contained: true 
---

# titulo 1

## titulo 2

### titulo 3

funciona lo de **whatssap**

con control + alt + i se abre el chunk

```{r}
1+1
```

# primer paso

preparar la maquina. llamar la libreria

```{r message=FALSE, warning=FALSE}
library(tidyverse)
library(dplyr)
library(ggplot2)
```

## segundo paso

Hacer llamado y visualización de DB

```{r message=FALSE, warning=FALSE}
library(kableExtra)
empleados <- readRDS("./df_empleados.rds")
# el Kable formatea la tabla
kable(head(empleados, 10))
```

## Paso 3
Describir los datos
¿qué tengo yo en mi base de datos?

mi df fue capturada en la empresa X la cual cuenta con 200 registros a 200 empleados.
Aplicando 8 preguntas sobre su salario.

### paso 3.1

Realizar un describe de datos para entenderla

```{r}
# sumary resume toda la base de datos
kable(summary(empleados))
```

```{r}
kable(table(empleados$Departamento))
```

**Analisis cruzado**
```{r}
table(empleados$Departamento, empleados$Sexo)
```

¿Qué pasa con el nivel educativo de los empleados?

```{r}
library(plotly)
table(empleados$Nivel_Educativo, empleados$Sexo)
g1 <- ggplot(empleados, aes(x = Nivel_Educativo, fill = Nivel_Educativo)) + 
  geom_bar() +
  labs(title = "Distribución de Empleados por Nivel Educativo", x = "Nivel Educativo", y = "Número de Empleados") +
  theme_minimal()
ggplotly(g1)
```

